【裁判字號】    97,交聲,89
【裁判日期】    970620
【裁判案由】    聲明異議
【裁判全文】
臺灣臺南地方法院交通事件裁定          97年度交聲字第89號
移送機關    交通部公路總局嘉義區監理所臺南監理站
異議人即    乙○○
受處分人
上列受處分人因違反道路交通管理處罰條例案件，對於交通部公
路總局嘉義區監理所臺南監理站民國九十七年一月三十日所為之
裁決處分（處分案號：嘉監南字第裁７４－Ｓ00000000
號）聲明異議，本院裁定如下：
    主  文
異議駁回。
    理  由
一、原處分意旨略以：受處分人即異議人乙○○（下稱異議人）
    於民國九十六年十二月十四日十七時三十四分許，駕駛牌照
    號碼Ｈ７７－８１３號重型機車（下稱Ｈ７７－８１３號機
    車），沿臺南市○○路○段由東向西行駛，而直行通過該路
    與臺南市○○路○段三三八巷交岔之有燈光號誌管制之交岔
    路口（下稱本件交岔路口）時，闖越紅燈，遭臺南市警察局
    第一分局後甲派出所警員於同日開立南市警交字第Ｓ000
    00000號舉發違反道路交通管理事件通知單（下稱本件
    舉發通知單）予以舉發，並經原處分機關即交通部公路總局
    嘉義區監理所臺南監理站（下稱原處分機關）認上揭違規事
    實明確，依道路交通管理處罰條例（下稱處罰條例）第五十
    三條第一項及第六十三條第一項第三款規定，於九十七年一
    月三十日以嘉監南罰字第裁７４－Ｓ00000000號違
    反道路交通管理事件裁決書，對異議人裁處罰緩新臺幣（下
    同）一千八百元，並記違規點數三點（下稱原處分）。
二、聲明異議意旨略以：異議人於九十六年十二月十四日十七時
    三十一分許，駕駛Ｈ７７－８１３號機車沿臺南市○○路○
    段由東向西行駛，並於綠燈進入本件交岔路口時，因異議人
    使用0000000000號行動電話之手機，接獲異議人
    之妻使用之0000000000號行動電話播來電話，異
    議人遂將機車轉入位於本件交岔路口內之惠光俱樂部之入口
    凹處接聽電話，待通話完畢後，再從該凹處轉出向右沿臺南
    市○○路○段由東向西行駛而繼續通過本件交岔路口，而續
    行之時，由東向西方向之號誌固為紅燈，然異議人原在由東
    向西方向之號誌為綠燈之狀態下進入本件交岔路口，自非闖
    紅燈可言，原處分容有不當，爰聲明異議請求撤銷原處分等
    語。
三、按汽車駕駛人，行經有燈光號誌管制之交岔路口闖紅燈者，
    處一千八百元以上五千四百元以下罰鍰，並記違規點數三點
    ，道路交通管理處罰條例第五十三條第一項、第六十三條第
    一項第三款分別立有明文。經查：
  (一)臺南市警察局第一分局後甲派出所警員以異議人於九十六年
    十二月十四日十七時三十四分許，駕駛Ｈ７７－８１３號機
    車，沿臺南市○○路○段由東向西行駛，而直行通過本件交
    岔路口時，有闖越紅燈之違規行為為由，開立本件舉發通知
    單予以舉發，並經原處分機關以上揭違規事實明確，依處罰
    條例第五十三條第一項、第六十三條第一項第三款規定，以
    原處分裁處罰鍰一千八百元，並記違規點數三點等情，有本
    件舉發通知單及原處分各一份可稽。
  (二)證人即舉發本件違規之警員甲○○除具結證稱：我在九十六
    年十二月十四日十七時至十九時，站在臺南市○○路○段二
    九七號（即臺灣大廚餐廳對面）之前方馬路上執勤，該執勤
    地點距離本件交岔路口約五十至六十公尺，因為本件交岔路
    口處常有闖紅燈，所以我是面向本件交岔路口觀看，且我的
    視力為零點八至一點０，不用戴眼鏡，而當天光線明亮，我
    並站在馬路邊，對於前方由東向西方向之來車都看得很清楚
    ，在同日十七時三十四分許，我眼睛一直盯著本件交岔路口
    ，而在該路口由東向西方向之號誌已轉為紅燈約七、八秒，
    該方向之行車均已停在停止線時，見到異議人騎著Ｈ７７－
    ８１３號機車沿由東向西之外線機慢車道行駛闖過停止線，
    一直騎至我之前方而遭我攔停等語外，尚證稱：須確認車輛
    到達停止線之前，已為紅燈，然該車猶未停止而越過停止線
    ，並整個穿越路口之情況，我才會判斷為闖紅燈而予以攔停
    ，如果是搶黃燈，或是通過停止線後停在路口而未穿越整個
    路口之情形，因怕有爭議而未予以取締等語至明。
  (三)異議人固稱其駕駛Ｈ７７－８１３號機車沿臺南市○○路○
    段由東向西行駛，係於綠燈進入本件交岔路口，然因異議人
    使用0000000000號行動電話之手機，接獲異議人
    之妻使用之0000000000號行動電話播來電話，異
    議人遂將機車轉入位於本件交岔路口內之惠光俱樂部之入口
    凹處接聽電話，待通話完畢後，再從該凹處轉出向右沿臺南
    市○○路○段由東向西行駛而繼續通過本件交岔路口之時，
    當時由東向西方向之號誌始為紅燈等語，然查：
  (1)本件交岔路口由東向西之車道，在惠光俱樂部前方僅略有彎
    度，但並非所謂之彎道，且由甲○○執勤之地點面向本件交
    岔路口，視線可將本件交岔路口由東向西車道之號誌及行車
    動向，全部一覽無遺，毫無視線受阻之情形，即使車輛行駛
    在惠光俱樂部前方，亦均在視野可觀看清楚之範圍內，有臺
    南市警察局第一分局後甲派出所執行取締交通違規現場簡圖
    一份及同所執行取締交通違規現場相片四張可憑，足見本件
    交岔路口由東向西行駛車輛之行進動向，均在甲○○視線可
    及，並可觀看清楚之範圍內，然甲○○證稱：本件交岔路口
    處在惠光俱樂部前方固有點彎度，但從我值勤之地點至本件
    交岔路口之間，並無視線之死角，即使車輛開到惠光俱樂部
    前方，我都可看見，而異議人所駕之Ｈ７７－８１３號機車
    並未曾在本件交岔路口停車或停在惠光俱樂部前方，係一直
    行駛通過該路口，亦未見被告有邊騎車邊打手機之動作等語
    ，顯示當時目光一直注意本件交岔路口由東向西車道行車動
    向之甲○○，並未看到異議人有何駕駛Ｈ７７－８１３號機
    車停於惠光俱樂部前方，或者有接打手機之情景。
  (2)異議人雖堅稱有前開在本件交岔路口內暫時停車，而以手機
    接聽電話之情，並確認當時透過其使用之00000000
    00號行動電話之手機所顯示之來電話碼，而知係接獲其妻
    使用之0000000000號行動電話播來之電話等語，
    惟查0000000000號行動電話在九十六年十二月十
    四日，並未曾與0000000000號行動電話通聯之紀
    錄，有0000000000號行動電話之通聯紀錄查詢一
    份可稽，異議人上開所陳以0000000000號行動電
    話接獲0000000000號行動電話來電之情，已與真
    實相違。
  (3)再者即使由前揭0000000000號行動電話之通聯紀
    錄，顯示0000000000號行動電話曾在九十六年十
    二月十四日十七時三十一分零一秒起，與00000000
    00號行動電話之間有一通十九秒之通話情形，然甲○○證
    稱本件舉發通知單之違規時間欄所載同日十七時三十四分許
    ，係其攔下異議人之時間，距離異議人闖紅燈之違規時點不
    到十秒等語，則由惠光俱樂部前方至甲○○執勤之地點，相
    距不到二百公尺，異議人若曾將機車停在惠光俱樂部前方而
    於九十六年十二月十四日十七時三十一分零一秒接聽電話，
    則其在同日十七時三十一分二十秒接聽完畢後，開始駕駛機
    車繼續穿越本件交岔路口，即使以二百公尺之距離，並以時
    速十公里至二十公里、即每分鐘約行進一百六十七公尺至三
    百三十三公尺之慢速計算，異議人在接聽電話完畢後，從惠
    光俱樂部前方駕駛機車行駛至警員執勤之地點之時間，都難
    認會超過九十秒，然而異議人上開遭攔阻之時間，距離前開
    異議人在接聽電話完畢之時點，卻明顯達二分五十九秒而超
    出九十秒許多，足見異議人所指其曾將機車停在惠光俱樂部
    前方接聽電話後再續行之情節，業見有與客觀情理不合之處
    。
  (4)從而，異議人此部之主張，與目擊違規之警員所證情形相左
    ，復見有與真實及情理不合之處，無從予以採信。
  (四)綜上所述，本件舉發違規之警員，係在短距離且視力良好、
    視線清楚無礙，並處於可清楚觀得沿臺南市○○路○段由東
    向西行駛進入本件交岔路口之車輛之行進動態，復秉持確認
    沿該路由東向西行駛之車輛，係在通過進入本件交岔路口之
    停止線時，該路東西向之號誌必須已為紅燈之嚴格標準下，
    經親眼目擊Ｈ７７－８１３號機車闖紅燈，始予以攔停並開
    單舉發，應足以排除誤看或誤為判斷之疑慮，且警員執行公
    務時，本身即受有行政懲處責任之監督，且其到庭具結作證
    ，須以刑事責任擔保其證言之真實性，並再參以警員與異議
    人毫不相識，並無故舊怨隙，更況警員甲○○尚稱：於本件
    執勤當時，上級並無要求取締闖紅燈之件數，無所謂業績之
    考量，即使整年度都未舉發違規，也不會受到處分等語，是
    舉發之警員並無藉由開立罰單獲取績效之考量，衡情應無設
    詞虛構違規情節之必要等情綜合以觀，上開警員證述之本件
    違規及舉發之過程情節，應可採信，異議人駕駛Ｈ７７－８
    １３號機車沿臺南市○○路○段由東向西行駛，而行經本件
    有燈光號誌管制之交岔路口時，有闖越紅燈之違規事實，堪
    予認定，原處分機關據以依處罰條例第五十三條第一項及第
    六十三條第一項第三款等規定，並參酌違反道路交通管理事
    件統一裁罰標準表等相關內容，裁處如原處分所示之處罰，
    並無違誤，本件異議為無理由，應予駁回。
四、據上論斷，應依道路交通案件處理辦法第十九條，裁定如主
    文。
中    華    民    國    97    年    6     月    20    日
                    交通法庭  法  官  陳威龍
以上正本證明與原本無異。
如不服本裁定，應於收受送達後5日內向本院提出抗告狀。（應
附繕本）
                              書記官  鄭吉裕
中    華    民    國    97    年    6     月    20    日


司法院資訊處製作；財團法人民間司法改革基金會備份。
